臺灣臺中地方法院刑事判決　　　　　　100年度交易字第243號
公　訴　人　臺灣臺中地方法院檢察署檢察官
被　　　告　施火木
　　　　　　陳若馨
　　　　　　黃德和
上　一　人
選任辯護人　王世勳律師
上列被告等因過失致死案件，經檢察官提起公訴（99年度偵字第
16812 號），本院判決如下：
    主    文
施火木、陳若馨因過失致人於死，施火木處有期徒刑捌月，陳若
馨處有期徒刑伍月，陳若馨部分如易科罰金，以新臺幣壹仟元折
算壹日。均緩刑參年，緩刑期間內付保護管束，並各應於緩刑期
間，向檢察官指定之政府機關、政府機構、行政法人、社區或其
他符合公益目的之機構或團體，提供捌拾小時之義務勞務。
黃德和無罪。
    犯罪事實
一、施火木前因酒駕之交通違規案件，經吊扣普通小客車駕駛執
    照1 年（吊扣期間：自98年6 月15日起至99年6 月14日止）
    ，尚在吊扣駕駛執照期間。其明知尚在吊扣駕駛執照期間，
    無駕駛執照不得駕駛自用小客車，竟於民國99年6 月12日中
    午，駕駛車牌號碼6868-YD 號自用小客車搭載陳若馨，沿臺
    中縣霧峰鄉（現改制為臺中市霧峰區，下同）中正路由北往
    南方向行駛，嗣於當日中午12時15分許，行至中正路1021號
    前時，施火木理應注意汽車停車時，顯有妨礙其他人、車通
    行處所，不得停車，並應依車輛順行方向緊靠道路右側，其
    右側前後輪胎外側距離緣石或路面邊緣不得逾40公分；陳若
    馨於汽車臨時停車或停車，開啟或關閉車門時，應注意行人
    、其他車輛，並讓其先行，而依當時情形，又無不能注意之
    情事。施火木、陳若馨竟未注意及此，施火木在上開地點，
    占用機車優先道路邊停車，妨礙機車優先道上之車輛正常行
    駛，陳若馨開啟車門時，則未注意車道上行進之車輛，即冒
    然開啟左後車門。適有賴怡甫騎乘車牌號碼909-GWA 號重型
    機車及黃德和駕駛車牌號碼3552-LG 號自用小客車，亦均沿
    中正路由北往南方向，行駛在施火木之後而行經該地點時，
    賴怡甫因閃避施火木所駕駛而停放在機車道上之前揭小客車
    ，而沿快車道行駛時，復因而撞及陳若馨所開啟之前揭小客
    車左後車門，使賴怡甫行車不穩失控衝往左前方，遭遵行於
    快車道、閃避不及之黃德和所駕駛之車牌號碼3552-LG 號自
    用小客車發生撞擊、輾壓，致賴怡甫受有頭胸腹部挫傷、顱
    內出血及胸腹腔內出血等傷害，經送醫急救，仍於同日13時
    40分許不治死亡。施火木、陳若馨2 人肇事後，於有偵查權
    之機關或公務員發覺犯罪前，向處理之員警自首接受裁判。
二、案經臺灣臺中地方法院檢察署檢察官相驗後自動檢舉偵查起
    訴。
    理    由
壹、證據能力部分：
一、按被告以外之人於偵查中向檢察官所為之陳述，除顯有不可
    信之情況者外，得為證據，刑事訴訟法第159條之1第2項定
    有明文。蓋因檢察官與法官同為司法官，且檢察官代表國家
    偵查犯罪，依法有訊問被告、證人及鑑定人之權力，且須對
    被告有利、不利之情形均應注意，況徵諸實務運作，檢察官
    實施刑事偵查程序，亦能恪遵法定程序之要求，不致有違法
    取證情事且可信度極高，此外，依刑事訴訟法第248條第1項
    前段，於偵查中之被告，就證人所為證言本得詰問證人，其
    詰問權已受保障，此外，縱被告於偵查程序中未詰問證人，
    就得為證據之被告以外之人於偵查中向檢察官所為之陳述，
    其詰問權之欠缺，亦非不得於審判中由被告行使以補正，而
    完足為經合法調查之證據（最高法院97年度臺上字第356 號
    判決意旨參照）。又刑事訴訟法有關傳聞法則及例外規定（
    第159條至第159條之5），於條文係明文規定得為證據者（
    如第159 條之1 第1 項），或條文已明定原則上有證據能力
    ，但當事人不爭執或未抗辯其有例外否定證據能力之情形，
    即無蛇足說明其有證據能力之必要。同法第159 條之1 第2
    項規定：「被告以外之人於偵查中向檢察官所為之陳述，除
    顯有不可信之情況者外，得為證據。」係明文規定被告以外
    之人於偵查中向檢察官所為之陳述，原則上為法律規定有證
    據能力之傳聞例外，僅於顯有不可信之情況，始例外否定其
    得為證據…，此項未經被告詰問之被告以外之人於偵查中向
    檢察官所為之陳述，依刑事訴訟法第159 條第1 項、第159
    條之1 第2 項之規定，除顯有不可信之例外情況外，原則上
    為「法律規定得為證據」之傳聞例外，依其文義解釋及立法
    理由之說明，並無限縮於檢察官在偵查中訊問證人之程序，
    應已給予被告或其辯護人對該證人行使反對詰問權者，始有
    證據能力之可言。為保障被告之反對詰問權，並與現行法對
    傳聞例外所建構之證據容許範圍求其平衡，證人在偵查中雖
    未經被告之詰問，倘被告於審判中已經對該證人當庭及先前
    之陳述進行詰問，即已賦予被告對該證人詰問之機會，則該
    證人於偵查中之陳述即屬完足調查之證據，而得作為判斷之
    依據( 最高法院97年度臺上字第405 號判決意旨參照) 。是
    被告以外之人前於偵查中已具結而為證述，已受真實性及任
    意性之擔保，故除反對該項供述得具有證據能力之一方，已
    釋明「顯有不可信之情況」之理由外，不宜遽指該證人於偵
    查中之陳述不具證據能力，方符前揭法條之立法意旨。
二、查本案下列所引用之各項證據，經本院依法踐行調查證據程
    序，被告施火木、陳若馨、黃德和及其選任辯護人均不爭執
    各該證據之證據能力，且亦查無依法應排除其證據能力之情
    形，是後述所引用證據之證據能力均有證據能力。
貳、有罪部分：
一、前揭犯罪事實，迭據被告施火木、陳若馨於警偵訊及本院審
    理中坦承不諱，並據被害人家屬賴柄亨於警詢指訴、被告黃
    德和於警偵訊及本院審理中供述明確，復有道路交通事故現
    場圖、道路交通事故調查報告表（一）（二）、現場照片各
    1 份等附卷可稽（見相驗卷第19至21、45至68頁）。而本件
    車禍被害人賴怡甫因此受傷死亡，亦經檢察官督同檢驗員相
    驗屬實，並有大里仁愛醫院診斷證明書、相驗筆錄、相驗屍
    體證明書、檢驗報告書及相驗照片各1 份在卷可憑（見相驗
    卷第29、68至72、74至78、81至86頁）。而按汽車於停車時
    ，顯有妨礙其他人、車通行處所，不得停車、並應依車輛順
    行方向緊靠道路右側，其右側前後輪胎外側距離緣石或路面
    邊緣不得逾40公分；於汽車臨時停車或停車，開啟或關閉車
    門時，應注意行人、其他車輛，並讓其先行。道路交通安全
    規則第112 條第1 項第9 款、第2 項、第3 項分別訂有明文
    。被告施火木、陳若馨自應注意上述道路交通安全規定。又
    依附卷之交通事故調查報告表（一）所載，本件肇事時、地
    之天候、路況皆屬良好。則被告施火木、陳若馨肇事當時，
    亦無不能注意之情事。然竟均疏未注意及此，而貿然分別在
    上開地點停車、開啟車門，致與被害人賴怡甫發生撞擊，使
    賴怡甫行車不穩失控衝往左前方，遭遵行於快車道、閃避不
    及之同案被告黃德和所駕駛之車牌號碼3552-LG 號自用小客
    車發生撞擊、輾壓，致被害人賴怡甫因而受有頭胸腹部挫傷
    、顱內出血及胸腹腔內出血等傷害，可證被告施火木、陳若
    馨顯有過失。又本案經送鑑定結果，亦同此開見解，有臺灣
    省臺中縣區車輛行車事故鑑定委員會99年10月20日中縣鑑字
    第0995502766號函送之鑑定意見書及臺灣省車輛行車事故覆
    議鑑定委員會100 年4 月18日覆議字第1006201431號函各1
    份在卷可資佐證（見偵查卷第17至19頁、本院卷第34頁）。
    且本案被害人賴怡甫確因本件車禍所受之上開傷害而死亡，
    是被告施火木、陳若馨前揭之過失行為，與被害人賴怡甫之
    死亡結果間，具有相當因果關係。綜上所述，本案事證明確
    ，被告施火木、陳若馨2 人上開過失致死犯行，洵堪認定。
二、論罪科刑
（一）核被告施火木、陳若馨2人所為，均係犯刑法第276 條第1
      項之過失致人於死罪。
（二）按「汽車駕駛人，無駕駛執照駕車、酒醉駕車……，因而
      致人受傷或死亡，依法應負刑事責任者，加重其行至二分
      之一。」，道路交通管理處罰條例第86條第1 項定有明文
      。再按汽機車駕照為駕駛汽機車之許可憑證，乃駕照經吊
      扣、吊銷或註銷，其處分期間即無許可駕駛汽、機車之憑
      證，自不得駕駛汽、機車，故於駕照吊扣、吊銷或註銷期
      間駕車，無駕駛許可憑證，自應認係無照駕駛（司法院
      廳刑一字第05283號函、最高法院91年度臺上字第5274號
      判決意旨參照），查被告施火木原雖領有普通小型車駕駛
      執照，但因酒駕之交通違規案件，經吊扣普通小客車駕駛
      執照1 年，吊扣期間：自98年6 月15日起至99年6 月14日
      止，本案被告施火木駕駛自用小客車，因前揭過失肇事致
      被害人賴怡甫死亡時，尚在吊扣期間一節，業據被告施火
      木坦認在卷（見相驗卷第5 頁），並有證號查汽車駕駛人
      資料及舉發違反道路交通管理事件通知單各1 份附卷可佐
      （見相驗卷第37、43頁），揆諸上開說明，就其所犯刑法
      第276 條第1 項之過失致死罪，應依上開規定加重其刑。
（三）又本件車禍事故乃經報案人或勤指中心轉來資料未報明肇
      事人資料，處理員警前往現場，肇事人即被告施火木、陳
      若馨在場，並當場承認為肇事人，自首而接受裁判，此有
      臺中縣警察局（已改制為臺中市政府警察局）道路交通事
      故肇事人自首情形紀錄表2 份附卷可憑（見相驗卷第26至
      27頁），是被告施火木、陳若馨本件所犯過失傷害罪符合
      自首之要件，爰均依刑法第62條前段之規定，減輕其刑，
      並就被告施火木部分先加重後減輕之。
（四）爰審酌被告施火木明知其駕駛執照已經吊扣，猶仍無駕駛
      執照而駕駛車輛，嚴重危害行車安全，進而因違規停車，
      並因車上乘客即被告陳若馨未注意查看有無來車之情況，
      貿然開啟車門而肇事，致被害人賴怡甫因而與之碰撞，再
      遭被告黃德和所駕駛小客車碰撞、輾壓送醫不治死亡，所
      生損害不輕，惟衡衡被告施火木、陳若馨2 人犯罪後坦承
      犯行，並已與被害人家屬成立調解，賠償所生損害，有臺
      中縣霧峰鄉調解委員會調解書1 份附卷可參（見偵查卷第
      26頁），態度良好，暨被告施火木、陳若馨2 人之智識、
      過失程度等一切情狀，分別量處如主文所示之刑，並就被
      告陳若馨部分諭知如易科罰金之折算標準，以資懲儆。
（五）末查，被告施火木前雖曾因案受有期徒刑之宣告，但其於
      刑之執行完畢後，5 年內未曾再因犯罪受刑之宣告，而被
      告陳若馨前未曾因故意犯罪受有期徒刑以上刑之宣告等情
      ，有被告施火木、陳若馨之臺灣高等法院被告前案紀錄表
      各1 份在卷可憑，且被告施火木、陳若馨事後均坦承犯行
      ，並已與被害人家屬成立調解，已如前述，則經此偵審程
      序及罪刑宣告之教訓，理當知所警惕，應無再犯之虞，爰
      認被告施火木、陳若馨2 人所受宣告之刑，以暫不執行為
      適當，併依刑法第74條第1 項第1 款規定，宣告緩刑3 年
      ，以啟自新。另本院斟酌被告施火木、陳若馨2 人所涉本
      案過失犯行，法治觀念尚嫌薄弱，應併依刑法第74條第2
      項第5 款之規定，命被告施火木、陳若馨2 人應向執行檢
      察官指定之政府機關、政府機構、行政法人、社區或其他
      符合公益目的之機構或團體，各提供80小時之義務勞務，
      期能使施火木、陳若馨2 人於義務勞務之過程中，學習尊
      重他人權利及法治觀念，並依刑法第93條第1 項第2 款規
      定，諭知於緩刑期間付保護管束。至被告施火木、陳若馨
      2 人究應向何機關、機構、法人、社區或團體提供義務勞
      務，屬執行之問題，應由執行檢察官斟酌全案情節及公益
      之需求，妥為指定，併予敘明。
參、無罪部分
一、公訴意旨另以：被告施火木於99年6 月12日中午，駕駛車牌
    號碼6868-YD 號自用小客車搭載被告陳若馨，沿臺中縣霧峰
    鄉○○路由北往南方向行駛，嗣於當日中午12時15分許，行
    至中正路1021號前時，因被告施火木占用機車優先道路邊停
    車，妨礙機車優先道上之車輛正常行駛，及被告陳若馨開啟
    車門時，未注意車道上行進之車輛，冒然開啟左後車門。適
    被害人賴怡甫騎乘車牌號碼909-GWA 號重型機車及被告黃德
    和駕駛車牌號碼3552-LG 號自用小客車，亦均沿中正路由北
    往南方向，行駛在被告施火木之後而行經該地點時，被告黃
    德和於汽車行駛時，則應注意車前狀況及保持兩車之間距，
    並隨時採取必要之安全措施，而依當時情形，又無不能注意
    之情事，仍貿然前行。致被害人賴怡甫於撞及被告陳若馨所
    開啟之前揭小客車左後車門，因此行車不穩失控衝往左前方
    時，與被告黃德和所駕駛之3552-LG 號自用小客車發生撞擊
    ，被害人賴怡甫人車倒地，並受有頭胸腹部挫傷、顱內出血
    及胸腹腔內出血等傷害，經送醫後不治死亡。因認被告黃德
    和所為涉有刑法第276條第1項之過失致死罪嫌等語。
二、按犯罪事實應依證據認定之，無證據不得認定犯罪事實。又
    不能證明被告犯罪者，應諭知無罪之判決，刑事訴訟法第15
    4 條第2 項、第301 條第1 項分別定有明文。次按，事實之
    認定，應憑證據，如未能發現相當證據，或證據不足以證明
    ，自不能以推測或擬制之方法，為裁判基礎；且認定不利於
    被告之事實須依積極證據，苟積極證據不足為不利於被告事
    實之認定時，即應為有利於被告之認定；另認定犯罪事實所
    憑之證據，雖不以直接證據為限，間接證據亦包括在內，然
    無論直接證據或間接證據，其為訴訟上之證明，須於通常一
    般之人均不致有所懷疑，而得確信其為真實之程度者，始得
    據之為有罪之認定，倘其證明尚未達到此一程度，而有合理
    之懷疑存在，無從使事實審法院得有罪之確信時，即應由法
    院為諭知被告無罪之判決（最高法院40年臺上字第86號、30
    年上字第816 號、76年臺上字第4986號判例意旨參照）。再
    按刑法上之過失，係指行為人按其情節應注意，並能注意而
    不注意者，或行為人對於構成要件事實，雖預見其能發生而
    確信其不發生者而言，刑法第14條定有明文，故刑法上過失
    行為之成立，應以行為人對該過失行為所生之構成要件結果
    、因果歷程有客觀預見可能性及主觀預見可能性，且行為人
    基於此預見之可能性，而有違反客觀上之注意義務致構成要
    件事實發生者，始足當之（最高法院84年度臺上字第5360號
    判例參照）。
三、訊據被告黃德和固坦承於前揭時間，上述小客車行經肇事地
    點，並與被害人賴怡甫發生碰撞之事實不諱，惟堅詞否認有
    何過失致死之犯行，辯稱：被害人的機車是先撞到被告陳若
    馨開啟之小客車車門，再滑倒至伊行駛之車道上，伊根本來
    不及反應等語。經查：
（一）本件被害人騎乘之機車撞及被告施火木駕駛停放在路旁而
      由被告陳若馨開啟之小客車左後車門後，人車即倒地而向
      左前方滑行，並倒臥於快車道。另被告黃德和駕駛之小客
      車，則係行駛於自己之車道上，並無偏離車道行駛之情形
      等情，此據被告黃德和、施火木、陳若馨供述在卷，且有
      道路交通事故現場圖及現場照片在卷可參（見相驗卷第19
      至21、45至68頁）。又被害人因而遭遵行於快車道、閃避
      不及之被告黃德和所駕駛之車牌號碼3552-LG 號自用小客
      車撞擊、輾壓，致受有頭胸腹部挫傷、顱內出血及胸腹腔
      內出血等傷害，經送醫急救，仍於同日13時40分許不治死
      亡一情，亦據被告黃德和供述在卷，並有大里仁愛醫院診
      斷證明書、相驗筆錄、相驗屍體證明書、檢驗報告書及相
      驗照片各1 份在卷可憑（見相驗卷第29、68至72、74至78
      、81至86頁）。雖被告黃德和辯稱與被害人發生碰撞之位
      置係在其右側車身，而被害人是從其所駕駛之自小客車右
      側下方捲入車底云云；然查：
  １、證人即臺中市政府警察局霧峰交通分隊警員李朝元於本院
      審理時結證：（問：《請審判長提示相驗卷Ｐ45- Ｐ67照
      片、Ｐ81職務報告》說明被告黃德和所駕駛之車輛是何處
      撞擊死者？）我不知道。（問：你是負責照相採證及出具
      職務報告之人，為何不知道？）我的職務報告雖然說有一
      圓形烤漆皺摺，是我看到當時車子的情況，至於記載「疑
      因遭安全帽撞擊之後，造成現象」是我依據自己的經驗推
      測的。（問：為何這樣推測？）因為該車右前方保險桿有
      圓形烤漆皺摺，右前保險桿下方的底盤處有灰塵遭擦拭過
      的痕跡，因為周遭還留有灰塵，整體觀察就是該處感覺有
      遭灰塵擦拭過的痕跡。（問：你當天看到這個刮痕的時候
      ，該刮痕的痕跡是否很新？）是，烤漆沒有掉，看起來像
      是刮痕的線條，休旅車本身的漆被擠斷所呈現的線條，但
      是休旅車本身的烤漆沒有掉落，上面沒有殘留非這台車的
      烤漆等語（見本院卷第57頁背面至59頁）。
  ２、參以本院勘驗結果，被告黃德和所駕駛上開小客車之右前
      方保險桿處確有一圓形之刮痕，有照片3 張（見警卷第87
      頁）、本院勘驗筆錄1 份及勘驗照片21張（見本院83至10
      4 頁）附卷可稽。而該車底般靠近右前輪處有類似擦拭痕
      跡一節，亦有手繪圖2 張（見本院卷第64、82頁）、照片
      2 張（見警卷第88頁）存卷可佐，核與證人李朝元前開所
      述相符。則衡情，車輛出廠使用後，車輛之底盤除非有特
      殊原因才會進行清潔，否則都僅因車輛美觀之因素清潔車
      輛外觀，不會清潔底盤部分，故底盤於使用一般時間後，
      附著大量塵土為事理之常，故苟有其中有抹拭部分時，與
      未經抹拭之處，即會有明顯明亮、灰暗之不同，故依卷附
      之底盤照片情形，其中有一小部分呈現較明亮之情況，而
      有明顯之擦拭效果，顯然該處曾於拍照前不久有被擦拭過
      之情形，則比對被害人倒地及受傷之情形，該處擦拭痕跡
      應是被害人遭捲入車底所致，而該處之位置復靠近右前車
      輪，故依此推論，可得知被害人應遭被告黃德和所駕小客
      車右前車輪輾壓，再參照該小客車前方保險桿附近有前述
      圓形類似刮痕，依此證人李朝元因而研判該處係遭被害人
      所戴安全帽撞擊所致一情，即屬合理，從而，被害人應係
      遭被告黃德和所駕小客車前方碰撞後，捲進車底，並非自
      其小客車右側車身捲入車底即明。雖被告黃德和所駕駛之
      小客車右側車身有刮痕一節，亦據本院勘驗屬實，有前揭
      勘驗筆錄及照片可稽，但此並不影響前開事實之認定，而
      無從採為認定被害人係從被告黃德和所駕小客車右側捲入
      車底之證據，併予敘明。
（二）公訴人雖認被告黃德和駕車未注意車前狀況，復未與騎乘
      於機車道之被害人機車保持安全間距，因而認定被告黃德
      和就本件車禍有未注意車前狀況及未保持安全間距之過失
      。惟查：
  １、按所謂信賴原則，係指行為人在社會生活中，於從事某種
      具有危險性之特定行為時，如無特別情事，在可信賴被害
      者或其他第三人亦會相互配合，謹慎採取適當行動，以避
      免發生危險之適當場合，倘因被害者或其他第三人之不適
      當行動，而發生事故造成損害之結果時，該行為人不負過
      失責任。依此一原則，汽車駕駛人應可信賴參與交通行為
      之對方，亦將同時為必要之注意，相互為遵守交通秩序之
      適當行為，而無考慮對方將會有違反交通規則之不當行為
      之義務。故汽車駕駛人如已遵守交通規則且為必要之注意
      ，縱有死傷結果之發生，其行為仍難認有過失可言（最高
      法院84年度臺上字第5360號判例參照）。茲本案經送請臺
      灣省臺中縣區車輛行車事故鑑定委員會鑑定意見雖認：被
      告施火木駕駛6868-YD 自用小客車占用機車優先道停車，
      妨礙機車優先道上車輛正常行駛，又未提醒乘員不得隨意
      開啟車門，為肇事原因..。6868-YD 自用小客車乘員即被
      告陳若馨開啟車門未注意車道上行近之重機車，為肇事原
      因。被告黃德和駕駛3552-LG 自小客貨車未注意車前狀況
      ，與被害人車禍致死有因果關係。被害人駕駛909-GWA 普
      通重機車無肇事因素。但嗣經本院依職權送臺灣省車輛行
      車事故覆議委員會覆議結果，就被告黃德和部分推翻原鑑
      定竟見，認：被告黃德和駕駛自小客貨車於遵行快車道行
      駛，遇突發狀況採取措施不及，無肇事因素外，餘同原鑑
      定意見一情，有上開臺灣省臺中縣區車輛行車事故鑑定委
      員會鑑定鑑定意見書及臺灣省車輛行車事故覆議委員會函
      文各1 份在卷可參（見偵卷第39至40頁、本院卷第34頁）
      。故被告黃德和既無任何違規駕駛之行為，對於被害人此
      一無法預測之倒地而滑行至其所行駛車道之行為，縱使為
      相當之注意，勢必仍無法避免。則被害人之死亡結果，對
      於被告黃德和而言，實屬偶然之事實，揆諸前開說明，應
      認被告黃德和之行為與被害人之死亡之間，欠缺相當之因
      果關係。
  ２、又公訴人雖指被告疏未注意車前狀況及保持安全間距，仍
      有過失。然按汽車駕駛人應注意車前狀況及保持安全間距
      ，並隨時採取必要之安全措施，道路交通安全規則第94條
      第3 項定有明文，此固屬駕駛動力交通工具者所應共同遵
      循之基本注意義務，惟其前提亦須限於有注意之可能性，
      倘事出突然，行為人對於車前狀況不可預見，且無充足時
      間可採取適當之措施者，法律自不能強人所難，任意課予
      行為人防範或避免結果發生之義務。查本件被害人之機車
      於碰撞被告陳若馨開啟之自小客車車門，因而往左前方滑
      倒至被告黃德和行駛之車道，純屬突發之狀況，在缺乏積
      極證據足以證明事故發生前被害人之機車已進入被告黃德
      和車道，並且其距離為被告黃德和得以注意範圍之情況下
      ，又難排除被告黃德和行經被告施火木所駕駛而違規停車
      位置時，根本未及看見被害人機車撞及被告陳若馨所違規
      開啟車門之可能，以此苛求被告黃德和必須對於此一突發
      狀況作出適時之反應，誠屬強人所難。換言之，此一突發
      狀況，對於當時行經車禍地點車道之任何一位駕駛人，即
      使盡到相當之注意，均屬不能避免之行為。亦即，本件被
      害人死亡之原因，應歸究於被告施火木停車未依規定緊靠
      路邊停車及被告陳若馨違規開啟車門，而被告黃德和僅係
      恰好駕車行經該處，自難以此為苛責，則被告黃德和辯稱
      其行至事故地點時因不及防備致撞擊、輾壓被害人之詞即
      非全然不足採。
  ３、基上，本件既無從證明事故發生之前，被害人之行車狀況
      為被告黃德和得以注意之範圍，且被告黃德和對於突然遭
      違規  停車、開啟車門而發生碰撞，致往左前方滑倒至其
      行駛之車道之被害人機車又無注意之可能，自難以事故發
      生之結果，逕認被告黃德和未採取任何安全措施而有過失
      。
四、綜上所述，本件被害人因本件車禍受有上開傷害致死，固屬
    為真，然而，被告黃德和是否涉犯刑事過失傷害罪責，仍應
    依憑證據認定之，不得主觀推斷臆測。被告黃德和既無應注
    意、能注意而未盡注意義務之情事，自屬不可歸責，要難苛
    令其負過失傷害之罪責。公訴人之舉證，既不足以證明被告
    黃德和有應注意、能注意而不注意之過失情節，而仍有合理
    之懷疑存在，即尚未達於通常一般之人均不致有所懷疑，而
    得確信其為真實之程度，本院即無從形成被告黃德和有罪之
    確信。此外，本院復查無其他積極證據，足資證明被告黃德
    和之駕駛行為，對於致被害人發生死亡結果之本件交通事故
    有何過失情事，尚難遽以過失傷害罪責相繩。本件既不能證
    明被告黃德和犯罪，揆諸首揭說明，自應為被告黃德和無罪
    判決之諭知。
據上論斷，應依刑事訴訟法第299 條第1 項前段、第301 條第1
項，道路交通管理處罰條例第86條第1 項，刑法第276 條第1 項
、第62條前段、第74條第1 項第1 款、第2 款、第2 項第5 款、
第93條第1 項第2 款，刑法施行法第1 條之1 第1 項、第2 項前
段，判決如主文。
本案經檢察官李莉玲到庭執行職務。
中    華    民    國   100    年    7     月    12    日
                        交通法庭  法  官  莊秋燕
以上正本證明與原本無異。
如不服本判決應於收受判決後10日內向本院提出上訴書狀，並應
敘述具體理由；其未敘述上訴理由者，應於上訴期間屆滿後20日
內向本院補提理由書（均須按他造當事人之人數附繕本）「切勿
逕送上級法院」。
                                  書記官  楊賀傑
中    華    民    國   100    年    7     月    12    日
附錄論罪科刑法條：
中華民國刑法第276條
（過失致死罪）
因過失致人於死者，處 2 年以下有期徒刑、拘役或 2 千元以下
罰金。
從事業務之人，因業務上之過失犯前項之罪者，處 5 年以下有
期徒刑或拘役，得併科 3 千元以下罰金。